【裁判字號】    98,訴,236
【裁判日期】    980513
【裁判案由】    毒品危害防制條例
【裁判全文】
臺灣基隆地方法院刑事判決               98年度訴字第236號
公  訴  人  臺灣基隆地方法院檢察署檢察官
被      告  甲○○
                    （現另案於台灣基隆監獄執行中）
上列被告因違反毒品危害防制條例案件，經檢察官提起公訴（98
年度毒偵字第64號），於本院準備程序進行中，被告就被訴之事
實為有罪之陳述，本院合議庭乃裁定由受命法官獨任依簡式審判
程序進行審理，並判決如下：
    主  文
甲○○施用第一級毒品，累犯，處有期徒刑柒月。扣案之第一級
毒品海洛因壹包（驗餘淨重零點貳壹零捌公克）併同難以完全析
離之外包裝袋沒收銷燬之、扣案之注射針筒貳支均沒收。
    犯罪事實
一、甲○○前因施用毒品案件，經觀察、勒戒後，認有繼續施用
    毒品之傾向，經本院裁定令入戒治處所施以強制戒治，於民
    國94年1月26 日，因認無繼續戒治之必要而經釋放出所，並
    由台灣基隆地方法院檢察署檢察官以94年度戒毒偵字第5 號
    為不起訴處分確定。又因施用毒品案件，經觀察、勒戒後，
    認無繼續施用毒品之傾向，於90年11月9 日經釋放出所，並
    由台灣基隆地方法院檢察署檢察官於90年11月8日，以90 年
    度毒偵緝字第161 號為不起訴處分確定。又分別因施用毒品
    案件，經法院裁定強制戒治，嗣於92年4月10 日始因停止戒
    治並付保護管束而經釋放出所；惟其管束期間猶未屆滿，再
    因施用毒品案件，其停止戒治處分遂經撤銷，於92年8月26
    日再度入所執行戒治，嗣則因毒品危害防制條例修正施行而
    於93年1月9日經釋放出所。復因施用第一級毒品案件，經本
    院於94年11月14日，以94年度訴字第868 號判決判處有期徒
    刑7月確定，並與所犯竊盜罪所處之有期徒刑6月，經本院以
    94年度聲字第1192號裁定合併定其執行刑為有期徒刑10月，
    於95年7月11 日縮刑期滿執行完畢（構成累犯）。又因施用
    第一級、第二級毒品案件，經本院於96年6月4日，以96年度
    訴字第295號判決分別判處有期徒刑9 月、4月，應執行有期
    徒刑1年確定，嗣經本院以96年度聲減字第944號裁定分別減
    刑為有期徒刑4月15日、2月，應執行有期徒刑6 月。再因施
    用第二級毒品案件，經本院以96年度易字第428 號判決判處
    有期徒刑6月，亦經本院減刑為有期徒刑3月確定。上開6 月
    、3月二案，嗣經本院合併定其執行刑為有期徒刑8月確定，
    於97年6月10日縮刑期滿執行完畢（構成累犯）。
二、詎甲○○不思戒斷毒癮，復基於施用第一級毒品海洛因之犯
    意，於98年1月2日凌晨0 時許，在其位於基隆市○○區○○
    街225號1樓住處，以注射針筒注射手臂血管方式，非法施用
    第一級毒品海洛因1次，嗣於同日下午5時30分許，為警在基
    隆市○○區○○路58號前查獲，並扣得米白色粉末1 袋（經
    鑑定含有海洛因成分）、尚未開封預備施用毒品所用之注射
    針筒2 支，經甲○○同意採驗尿液結果呈嗎啡、可待因陽性
    反應而悉上情。
三、案經基隆市警察局第二分局移送臺灣基隆地方法院檢察署檢
    察官偵查起訴。
    理  由
壹、程序事項：
    本件被告甲○○所犯者非為死刑、無期徒刑、最輕本刑為3
    年以上有期徒刑之罪或高等法院管轄第一審案件，其於準備
    程序進行中，先就被訴事實為有罪之陳述，經告知其簡式審
    判程序之旨，並聽取公訴人、被告之意見後，本院依刑事訴
    訟法第273條之1第1 項之規定，裁定由受命法官獨任進行簡
    式審判程序，合先敘明。
貳、認定事實所依據之證據及理由：
    (一)被告自白：
      被告於本院審理中自白其確有於上開時、地施用第一級毒
      品海洛因1 次之犯行事實，其任意自白核與下列事證相符
      ，應堪採為證據。
    (二)尿液檢驗結果：
      台灣尖端先進生技醫藥股份有限公司濫用藥物尿液檢驗報
      告1紙（附於98年度毒偵字第64號偵查卷第59 頁），足證
      經被告同意採集其尿液送驗結果，呈嗎啡（5415ng/ml）
      、可待因（525ng/ml）陽性反應。
    (三)扣案米白色粉末1袋送驗結果：
    (1)基隆市警察局第二分局信六路派出所查獲涉嫌毒品危害防
      制條例毒品初步鑑驗報告單（附於上開偵查卷第22頁）：
      經本分局依煙毒品檢驗包試劑初步檢驗結果呈嗎啡、海洛
      因反應。
    (2)交通部民用航空局航空醫務中心98年2月12 日航藥鑑字第
      0980569號毒品鑑定書（附於上開偵查卷第60 頁）：米白
      色粉末1袋。實稱毛重0.4140公克（含1袋），淨重0.2140
      公克，取樣0.0032公克，餘重0.2108公克，檢出Heroin、
      及Acetylcodeine成分。
    (四)扣案尚未開封之注射針筒2支可證。
    (五)臺灣高等法院被告全國前案紀錄表附卷可參，足證被告確
      有如事實欄所載之觀察勒戒、強制戒治及徒刑之執行等情
      形。
    (六)上開補強證據已足資擔保被告於本院審理時所為之上開任
      意性自白具有相當程度之真實性，而得使本院確信被告前
      述自白之犯罪事實確屬真實，從而依刑事訴訟法第156 條
      第1 項「被告之自白，非出於強暴、脅迫、利誘、詐欺、
      疲勞訊問、違法羈押或其他不正之方法，且與事實相符者
      ，得為證據。」及第2 項「被告或共犯之自白，不得作為
      有罪判決之唯一證據，仍應調查其他必要之證據，以察其
      是否與事實相符。」規定，本院自得依被告前述自白及各
      該補強證據認定被告確有為施用第一級毒品海洛因1 次之
      犯行。本件事證明確，被告之犯行堪以認定。
三、論罪及科刑之理由：
  (一)查海洛因係毒品危害防制條例所列管之第一級毒品，此為該
    條例第2條第2項第1 款所明定。核被告所為，係犯毒品危害
    防制條例第10條第1 項之施用第一級毒品罪。被告持有第一
    級毒品以供其施用，其持有之低度行為應為其施用之高度行
    為所吸收，均不另論罪。
  (二)被告曾有如前所述之犯罪科刑及刑之執行情形，此有臺灣高
    等法院被告前案紀錄表可稽，其於有期徒刑執行完畢後，5
    年內故意再犯本件最重本刑有期徒刑之罪，構成為累犯，應
    依刑法第47條第1項規定論以累犯，並依法加重其刑。
  (三)爰審酌立法院於86年10月30日三讀通過於87年5月20 日公布
    ，同年月22日生效之毒品危害防制條例，該條例對於施用毒
    品之被告改以治療、矯治為目的，非重在處罰，是被告違反
    本罪實係基於「病患性」行為，而對他人甚少損害，然被告
    前曾因施用毒品，經送觀察勒戒、強制戒治及判決執行，有
    上開前案紀錄表為憑，素行非佳，經警查獲後仍未戒絕，如
    前次輕度量刑就被告言已無法收矯治之效，再衡量被告其餘
    犯罪之動機、目的、犯罪時所受之刺激、犯罪之手段、犯人
    之生活狀況、品行、智識程度、犯罪所生之危險或損害等一
    切情狀，判處如主文所示之刑。
  (四)扣案之米白色粉末1袋（驗餘後淨重0.2108 公克）含有第一
    級毒品海洛因成分，有交通部民用航空局航空醫務中心98年
    2月12日航藥鑑字第0980569號鑑定書在卷可按，併同難以析
    離之塑膠包裝袋，均為查獲之毒品（蓋無論以何種方式分離
    包裝袋與其內裝之毒品，包裝袋內均會有極微量毒品殘留，
    故上述包裝袋應整體視為查獲毒品，參見最高法院95年度臺
    上字第3739號、第7354號判決），均應依毒品危害防制條例
    第18條第1 項前段之規定，宣告沒收銷燬之；扣案之未開封
    注射針筒2 支，是犯罪行為人即被告所有供其預備施用毒品
    所用之物，並據被告供明在卷，應依刑法第38條第1項第2款
    規定宣告沒收。
四、據上論斷，應依刑事訴訟法第273條之1第1項、第299條第1
    項前段，毒品危害防制條例第10條第1項、第23條第2項、第
    18條第1項前段，刑法第11條前段、第47項第1項、第38條第
    1項第2款，判決如主文。
本案經檢察官乙○○到庭執行職務。
中    華    民    國    98    年    5    月    13    日
                  刑事第三庭法    官  林淑鳳
以上正本證明與原本無異。
如不服本判決應於收受送達後10日內向本院提出上訴書狀，並應
敘述具體理由；其未敘述上訴理由者，應於上訴期間屆滿後20日
內向本院補提理由書（均須按他造當事人之人數附繕本）「切勿
逕送上級法院」。
中    華    民    國    98    年    5     月    15    日
                            書 記 官  王靜敏
附錄論罪法條：
臺灣基隆地方法院檢察署檢察官起訴書
                                      98年度毒偵字第64號
    被      告  甲○○  男  36歲（民國○○年○月○○日生）
                        住臺北縣瑞芳鎮○○路慶安新村48號
                          2樓
                        居基隆市○○區○○街225號1樓
                        國民身分證統一編號：Ｚ000000000號
上列被告因違反毒品防制條例案件，已經偵查終結，認應提起公
訴，茲將犯罪事實及證據並所犯法條分敘如下：
            犯罪事實
一、甲○○前因施用毒品案件，經臺灣基隆地方法院裁定令入戒
    治處所施以強制戒治，於民國94年1 月26日停止強制戒治處
    分，並於同年6 月17日執行期滿。復因施用第一級、第二級
    毒品罪，經同法院以96年度訴字第295號分別判處有期徒刑9
    月、4月，應執行有期徒刑1 年，嗣經96年減刑為有期徒刑6
    月確定。再因施用第二級毒品罪，經同法院以96年度易字第
    428號判處有期徒刑6月，減刑為有期徒刑3月確定，上開2罪
    合併定應執行刑為有期徒刑8月，於97年6月10日執行完畢。
    詎仍未戒除毒癮，基於施用第一級毒品之犯意，於98年1月2
    日凌晨0時許，在基隆市○○區○○街225號1 樓住處，施用
    第一級毒品海洛因。嗣警於同日下午5 時30分許，在基隆市
    中正區○○路58號前查獲，並扣得第一級毒品海洛因1 小包
    毛重0.4公克及注射針筒2支，且經其同意採尿送驗結果呈嗎
    啡及可待因陽性反應。
二、案經基隆市警察局第二分局報告偵辦。
            證據並所犯法條
一、證據名稱：
(一)台灣尖端先進生技醫藥股份有限公司98年1 月22日濫用藥物
    檢驗報告1份：
    證明被告於98年1月2日採集之尿液經送驗結果呈嗎啡及可待
    因陽性反應，足認被告確有施用第一級毒品海洛因之行為。
(二)基隆市警察局第二分局偵辦毒品案件尿液檢體對照表1 紙（
    檢體編號：98-2-007）：
    證明送驗尿液確為被告親自排放。
(三)扣案之第一級毒品海洛因1 小包、基隆市警察局第二分局信
    六路派出所查獲涉嫌毒品危害防制條例毒品初步鑑驗報告單
    、扣押筆錄、扣案物品目錄表各1份及照片4張：
    證明被告持有第一級毒品海洛因，且供己施用之事實。
(四)本署刑案資料查註紀錄表及全國施用毒品案件紀錄表各1 份
    ：
    證明被告前因施用毒品案件經裁定強制戒治，於94年6 月17
    日期滿，足認被告5 年內再犯本件施用毒品之罪。
(五)被告甲○○於警詢及偵查中之自白：
    證明有於上開時、地，施用第一級毒品海洛因之事實。
二、核被告所為，係犯毒品危害防制條例第10條第1 項施用第一
    級毒品罪嫌。被告持有第一級毒品海洛因後進而施用毒品，
    其持有毒品之低度行為應為施用毒品之高度行為所吸收，不
    另論罪。另被告曾受有期徒刑之執行完畢，有本署刑案資料
    查註紀錄表可參，其於5 年內故意再犯本件有期徒刑以上之
    罪，為累犯，請依刑法第47條第1 項規定加重其刑。又扣案
    第一級毒品海洛因1 小包，請依毒品危害防制條例例第18條
    第1項前段規定，宣告沒收並銷燬之；注射針筒2支，請依刑
    法第38條第1項第2款宣告沒收。
三、依毒品危害防制條例第23條第2項、刑事訴訟法第251條第1
    項提起公訴。
    此  致
臺灣基隆地方法院
中    華    民    國    98    年    2     月    24    日
                              檢  察  官  龔書安
本件正本證明與原本無異
中    華    民    國    98    年    2     月    26    日
                              書  記  官  陳慧儷
附錄本案所犯法條：
毒品危害防制條例第10條
施用第一級毒品者，處 6 月以上 5 年以下有期徒刑。
施用第二級毒品者，處 3 年以下有期徒刑。


司法院資訊處製作；財團法人民間司法改革基金會備份。
